【裁判字號】    96,抗,320
【裁判日期】    970103
【裁判案由】    確認通行權存在  (補繳裁判費)
【裁判全文】
臺灣高等法院高雄分院民事裁定           96年度抗字第320號
抗  告  人  甲○○
上列抗告人因與相對人乙○○間確認通行權存在 (補繳裁判費)
事件，對於民國96年10月4日臺灣高雄地方法院96年度補字第
1088號所為裁定提起抗告，本院裁定如下：
    主  文
原裁定關於核定訴訟標的價額部分廢棄。
    事實及理由
一、抗告意旨略以：抗告人訴請確認通行權存在之土地，為高雄
    市市場管理處所有，而遭相對人無權占有者，抗告人係為伸
    張正義及公權力而對相對人起訴，非對土地所有權人起訴，
    並未因該訴訟獲有利益，故原審核定訴訟標的價額新台幣（
    下同）365 萬0300元，並命抗告人繳納第一審裁判費3 萬72
    34元，實屬過高，請求廢棄原裁定，酌予減免等語。
二、按核定訴訟標的之價額，以起訴時之交易價額為準，無交易
    價額者，以原告就訴訟標的所有之利益為準；法院因核定訴
    訟標的之價額，得依職權調查證據，民事訴訟法第77條之1
    第1、2項定有明文。又鄰地通行權之行使，在土地所有人方
    面，為其所有權之擴張，在鄰地所有人方面，其所有權則因
    而受限制，參照民事訴訟費用法第九條（修正後為77條之5
    ）規定之法意，鄰地通行權訴訟標的之價額，如主張通行權
    之人為原告，應以其土地因通行鄰地所增價額為準；如否認
    通行權之人為原告，則以其土地因被通行所減價額為準（最
    高法院78年台抗字第355 號判例參照）。抗告人起訴主張其
    拍賣取得之房屋與既成道路間之通行道路，均位於高雄市建
    設局市場管理處所管理之高雄市○○區○○段725 地號土地
    上，惟該通行道路經相對人設置柵門攔阻，致抗告人之房屋
    無法對外通行，請求確認就該通行道路（長20公尺、寬5 公
    尺）之通行權存在等語。則本件訴訟標的之價額，應為抗告
    人所有系爭房屋因通行鄰地所增之價額。原審就抗告人因通
    行鄰地所得之利益未予闡明，使抗告人為主張，或依職權為
    調查，逕以系爭土地公告現值每平方公尺3 萬6503元，及抗
    告人主張通行土地之面積為100 平方公尺，計算出土地價格
    365 萬0300元，據以核定為訴訟標的價額，核有未洽。而法
    院應依職權核定訴訟標的價額，且得依職權調查證據，無不
    利益變更禁止原則之適用，原裁定既有違誤，按之上揭說明
    ，應由本院將原裁定所核之訴訟標的價額廢棄，發回原法院
    更為核定。
三、據上論結，本件抗告為有理由，依民事訴訟法第492 條，裁
    定如主文。
中    華    民    國    97    年    1     月    3     日
                            民事第一庭
                                審判長法官  黃金石
                                法      官  林健彥
                                法      官  謝肅珍
以上正本證明與原本無異。
如不服本裁定應於送達後10日內向本院提出再抗告狀（並按他造
當事人之人數附繕本），並繳納再抗告費新臺幣1,000 元。
再為抗告應以適用法規顯有錯誤為理由，並經本院之許可，該許
可以原裁定所涉及之法律見解具有原則上之重要性者為限，並委
任律師為代理人。
中    華    民    國    97    年    1     月    3     日
                                書  記  官  蘇恒仁
附註：
抗告人之配偶、三親等內之血親、二親等內之姻親，或抗告人為
法人、中央或地方機關時，其所屬專任人員具有律師資格並經法
院認適當者，亦得為第三審代理人。
抗告人或其法定代理人具有律師資格者及前項情形，應於提起抗
告或委任時釋明之。


司法院資訊處製作；財團法人民間司法改革基金會備份。
